臺灣新竹地方法院行政訴訟判決　
111年度交字第72號
原      告  朱志尉
被      告  交通部公路總局新竹區監理所


代  表  人  吳季娟
上列當事人間交通裁決事件，原告不服被告民國111年2月18日竹
監新四字第51-ZBA398097號裁決，提起行政訴訟，本院判決如下
：
    主  文
原告之訴駁回。
訴訟費用新臺幣叄佰元由原告負擔。
    事實及理由
壹、程序事項：
一、本件因係原告不服被告所為道路交通管理處罰條例第8條之
    裁決，而提起之撤銷訴訟，屬行政訴訟法第237條之1第1項
    第1款所稱交通裁決事件，本院應適用交通裁決事件訴訟程
    序，且本件事證明確，爰依同法第237條之7規定，不經言詞
    辯論逕行裁判。
二、按違反本條例之行為，自行為成立之日起；行為有連續或繼
    續之狀態者，自行為終了之日起，逾2個月不得舉發。但汽
    車肇事致人受傷或死亡案件，因肇事責任不明，已送鑑定者
    ，其期間自鑑定終結之日起算；未送鑑定而須分析研判者，
    逾3個月不得舉發，道路交通管理處罰條例第90條定有明文
    ；又按90年1月17日修正公布之道路交通管理處罰條例第90
    條前段所定3個月之舉發期限（現行條文已修正為「逾2個月
    不得舉發」），就同條例第8條第1項第1款之汽車違規行為
    ，應以處罰機關受理（收到）舉發機關移送舉發違反道路交
    通管理事件之時點，作為認定舉發是否已逾3個月（現行條
    文為「逾2個月」）之準據（最高行政法院110年度大字第2
    號裁定參照）。查本件交通違規行為發生於000年00月00日
    ，經警分析研判後，已於案發後2個月內(即111年1月10日)
    依法舉發，此有前述之舉發通知單附卷可佐，其程序已符合
    上開規定，並無違誤，先此敘明。　　
貳、實體事項
一、事實概要：
    原告駕駛車牌號碼000-0000號車(下稱系爭車輛)於110年12
    月23日8時3分許行經國道1號公路北向93.6公里處(入口匝道
    )，因行駛高速公路未依規定變換車道之行為，經民眾檢舉
    ，內政部警政署國道公路警察局第二公路警察大隊以「行駛
    高速公路未依規定變換車道」舉發，原告提出陳述，經舉發
    單位函復被告違規屬實，被告於111年2月18日竹監新四字第
    51-ZBA398097號裁決書，裁處原告罰鍰新台幣（下同）3000
    元，並記違規點數1點。原告不服，提起本件行政訴訟。 
二、本件原告主張略以：一、原告於民國110年12月23日早上8：
    03駕駛車號000-0000自小客車，於國道1號北上93.6公里(新
    竹公道五交流道北上匝道)，變換車道未全程使用方向燈，
    遭檢舉魔人檢舉後裁罰…。二、檢視證據後發現檢舉魔人違
    規蒐證，檢舉人違反「高速公路及快速公路交通管制規則」
    第11條之第三款及第四款，第11條明文：汽車在行駛途中，
    變換車道…並不得有下列情形：三、未保持安全距離及間隔
    。四、駛離主線車道未依序排隊…。原告於交通違規陳述單…
    陳述內容第1項及第2項，已提醒國道公路警察局上述檢舉魔
    人違規事項。三、國道公路警察局第二公路警察大隊依前項
    回函，說明第三項、“案經審視…，另陳情人檢舉他車違規部
    分，已逾檢舉時效，歉難舉發”…，查道路交通管理處罰條例
    第90條：「違反本條例之行為，自行為成立之日起…，逾二
    個月不得舉發」。第二公路警察大隊回函日期為2月16日，
    未逾二個月舉發日期，明顯違法。前述行為國道公路警察局
    違反行政程序法第六條：「行政行為，非有正當理由，不得
    為差別待遇」。檢視本案採證影像，同樣違規，被檢舉人裁
    罰，檢舉魔人卻逍遙法外，明顯有差別待遇。另《公務人員
    行政中立法》第四條亦有明文：公務人員應依法公正執行職
    務…。四、檢舉魔人是否為報復性檢舉？懇請法官傳訊檢舉
    人，了解違規檢舉之動機及目的，其違規行為亦應被告誡，
    以維”道路交通管理處罰條例”之目的。五、綜上所述，本案
    不公平正義，警察違反行政程序。綜上，原告認為被告所為
    之裁決違法，致原告權利受損，故請求撤銷。並聲明：原處
    分撤銷，訴訟費用由被告負擔。
三、被告則答辯略以：
㈠、本案經內政部警政署國道公路警察局第二公路警察大隊於11
　　1年2月15日以國道警二交字第1112700903號函復：…三、案
　　經審視檢舉人提供影像，旨揭車輛於違規時地，由入口匝道
　　右側車道(影像時間3秒，在原車道開啟方向燈閃爍7次後即
　　關閉)變換至入口匝道車道，未依規定全程使用方向燈屬
　　實，爰依法舉發；另陳情人檢舉他車違規部分，已逾檢舉時
　　效，歉難舉發。」等語。此外，經被告機關檢視檢舉影像，
　　原告確實於車身尚未完成變換車道前即停止閃爍方向燈，原
　　告違規事實明確。至於於原告主張舉發單位違反行政程序一
　　節，按憲法上之平等原則，乃係要求行政機關對於事物本質
　　上相同之事件作相同之處理，乃形成行政自我拘束，且憲法
　　上之平等原則係指合法權利義務之平等，並不含違法行為均
　　不予取締制裁之不法平等，是以平等原則並非賦予原告得以
　　比附援引他例，而要求本件得不予舉發、裁罰。
㈡、至原告所指稱檢舉他車（檢舉人車輛）違規而未經受理一
　　事，爰本案行為終了日為110年12月23日，如啟動民眾檢舉
　　程序，應於110年12月23日起7日內依上開規定提出，舉發單
　　位方得受理之，至原告所稱之2個月舉發時效，就民眾檢舉
　　案件而言，為舉發單位於行為終了日起受理民眾檢舉，且該
　　檢舉日未逾7日，經查證屬實者，應即舉發，並應於2個月內
　　移送處罰機關之期限。
㈢、並聲明：駁回原告之訴；訴訟費用由原告負擔。　　
四、本院之判斷：
㈠、按道交條例第33條第1項第4款規定，汽車行駛於高速公路、
　　快速公路或設站管制之道路，不遵使用限制、禁止、行車管
　　制及管理事項之管制規則而有未依規定變換車道行為者，處
　　汽車駕駛人3,000元以上6,000元以下罰鍰。同條例第63條第
　　1 項第1 款復規定：「汽車駕駛人有下列各款所列條款之一
　　者，除依原條款處罰鍰外，並予記點：一、有第33條第1
　　項、第2 項、…，各記違規點數一點。」；高速公路及快速
　　公路交通管制規則（下稱管制規則）第11條第2 款復規定：
　　「汽車在行駛途中，變換車道或超越前車時，應依標誌、標
　　線、號誌指示，並不得有下列情形：…二、未依規定使用方
　　向燈。…」；次按，高速公路及快速公路交通管制規則第1
　　條規定：「本規則依道路交通管理處罰條例第33條之規定訂
　　定之。」，違反道路交通管理事件統一裁罰基準及處理細則
　　第1條規定：「本細則依道路交通管理處罰條例第92條第4項
　　規定訂定之。」，第2條第1、2項規定：「處理違反道路交
　　通管理事件之程序及統一裁罰基準依本細則之規定辦
　　理。」，「前項統一裁罰基準，如附件違反道路交通管理事
　　件統一裁罰基準表…」，道路交通標誌標線號誌設置規則第
　　1 條亦規定：「本規則依道路交通管理處罰條例第4 條第
　　3 項規定訂定之。」，核以上規定，係基於母法之授權而訂
　　定，且其內容並未抵觸母法，被告據以適用，於法並無不
　　法，合先敘明。
㈡、經查，上開事實概要欄所述之事實，除下述爭點外，為兩造
　　所不爭執，並有舉發違反道路交通管理事件通知單、申訴
　　書、檢舉違規案件明細、舉發機關111年2月15日國道警二交
　　字第1112700903號、原處分書等在卷可稽，而原告亦在新竹
　　市監理站交通違規案件陳述單勾選「違規屬實，惟另有特殊
　　原因」（見本院卷第25頁），足見對於本件確有違規事實並
　　不爭執，故原告於上開時間地點有前揭違規行為，堪予認
　　定。
㈢、至原告主張檢舉人違規蒐證，未與前車保持安全距離，未循
　　序漸進匯入車道，取得之證據資料應予排除云云。按憲法之
　　平等原則要求行政機關對於事物本質上相同之事件作相同處
　　理，乃形成行政自我拘束，惟憲法之平等原則係指合法之平
　　等，不包含違法之平等，此有最高行政法院93年判字第1392
　　號判例意旨可資參照。而行政行為，非有正當理由，不得為
　　差別待遇，行政程序法第6條固有明文，此即行政法上之平
　　等原則。然行政機關若怠於行使權限，致人民因個案違法狀
　　態未排除而獲得利益時，該利益並非法律所應保護之利益，
　　因此其他人民不能要求行政機關比照該違法案例授予利益，
　　亦即人民不得主張「不法之平等」，最高行政法院92年度判
　　字第275號判決意旨闡釋明確。經查，本件原告確實有「行
　　駛高速公路未依規定變換車道」之客觀違規行為事實，如前
　　所述，是縱認檢舉人有如原告所述之有未與前車保持安全距
　　離，未循序漸進匯入車道之違規，惟此亦係其他車輛是否另
　　涉違反處罰條例規定，乃另件裁罰之問題，且縱其他車輛未
　　經舉發、裁處，原告亦不得執此主張「不法之平等」而要求
　　比照辦理，藉此免除本件違規事實而應負之罰責，原告此部
　　分主張應無足採。
㈣、至原告主張對於檢舉人之違規行為提出檢舉未被受理一事，
　　按行為時之道路交通管理處罰條例第7條之1規定：「對於違
    反本條例之行為者，民眾得敘明違規事實或檢具違規證據資
    料，向公路主管或警察機關檢舉，經查證屬實者，應即舉發
    。但行為終了日起逾七日之檢舉，不予舉發。」，故若本件
    原告對於檢舉人涉及違規行為欲提出檢舉，則應自行為終了
    之日（即110年12月23日）起7日內為之，然本件原告最初提
    及檢舉人違規之時間乃111年1月26日（即本件違規案件陳述
    單提出時），該檢舉時間已超過7日之時間，舉發單位針對
    此部分已逾7日之民眾檢舉不予舉發，尚難認有違誤，原告
    此部分主張亦不足採信。
五、綜上所述，本件被告所為之原處分，核無違誤。原告訴請撤
    銷原處分，為無理由，應予駁回。
六、本件判決基礎已臻明確，兩造其餘陳述及訴訟資料經本院審
    酌後，核與判決結果不生影響，爰不另一一論述。
七、本件第一審裁判費用為300 元，應由原告負擔，爰確定第一
    審訴訟費用額如主文第2 項所示。
據上論結，本件原告之訴為無理由，依行政訴訟法第237 條之7
、第98條第1 項前段、第237 條之8 第1 項，判決如主文。
中　　華　　民　　國　　111 　年　　12　　月　　22　　日
                  行政訴訟庭　法　官　李毓華 
以上正本證明與原本無異。
如不服本判決，應於判決送達後20日內，向本院提出上訴狀並表
明上訴理由（原判決所違背之法令及其具體內容或依訴訟資料可
認為原判決有違背法令之具體事實），其未載明上訴理由者，應
於提出上訴後20日內向本院補提理由書（上訴狀及上訴理由書均
須按他造人數附繕本，如未按期補提上訴理由書，則逕予駁回上
訴），並應繳納上訴裁判費新臺幣750元。
中　　華　　民　　國　　111 　年　　12　　月　　22　　日
                              書記官  張懿中